臺灣士林地方法院民事判決　　　　　　　 96年度訴字第244號
原　　　告　庚○○○
訴訟代理人　甲○○律師
　　　　　　藍弘仁律師
被　　　告　丙○○
　　　　　　戊○○
　　　　　　己○○
　　　　　　丁○○
共　　　同
訴訟代理人　丁福慶律師
複 代理 人　陳智勇律師
　　　　　　乙○○
上列當事人間請求履行合夥契約事件，本院於民國96年3月29日
言詞辯論終結，判決如下：
    主      文
原告之訴駁回。
訴訟費用新臺幣壹萬柒仟參佰參拾伍元由原告負擔。
    事實及理由
一、本件原告起訴主張：原告與訴外人郭德隆於民國91年7月12
    日簽訂協議書（下稱「系爭合夥契約」），相約合夥投資及
    經營東來加油站股份有限公司（下稱「東來公司」），於東
    來公司實收資本額新臺幣（下同）500萬元中，雙方出資各
    半，各自持有50%股權，由郭德隆出任董事長，原告則任董
    事，依系爭合夥契約第4條約定，原告有委聘站長負責管理
    及經營加油站一切事務之權，郭德隆則有指派會計之權，嗣
    原告於查詢93年9月份之交易明細時，發現有數筆不實交易
    之發票與申報，遂發函要求郭德隆說明並停止違法行為，詎
    郭德隆自93年11月起不再提供公司營運狀況與原告對帳，更
    停止配發股東紅利，事後並鼓勵員工罷工，進而不配合站長
    指揮，致庫存無法盤點，現金收入交代不清，意圖癱瘓加油
    站之營運，以阻止原告及監察人查帳，甚至郭德隆竟於94年
    3 月9日清晨無預警要求原曠職員工強占加油站，不僅驅離
    原站長，並更換辦公室門鎖，阻止原告進入，嗣又於同年月
    18 日強行關閉加油站迄今。郭德隆已於94年10月20日死亡
    ，被告為其繼承人，依法應承受郭德隆就系爭合夥契約之一
    切權利、義務，爰依系爭協議書第4條及民法第1148條之規
    定，提起本件訴訟等語。並聲明：被告應容忍原告及原告所
    委託之人進入臺北縣淡水鎮○○路○段69號東來加油站（下
    稱「東來加油站」）為管理及經營加油站一切事務之行為，
    被告不得自行或委託他人為任何妨礙、干擾或阻止之行為。
二、被告則以：東來公司停業，係因原告悍然更換站長、拒絕配
    合出帳予中油公司及員工所致，原告所述與事實不符；又系
    爭合夥契約並無合夥人死亡時由其繼承人繼承之明文約定，
    依民法第687條第1款之規定，是系爭合夥契約已因郭德隆死
    亡而發生退夥之效果，原告自不得再依系爭合夥契約請求被
    告容忍其進入經營及管理東來加油站；且依公司法第202條
    、第208條第3項前段規定，東來加油站之經營管理權限係東
    來公司所有，而非郭德隆或被告所有，是亦無容忍原告進入
    東來加油站經營之權限；另系爭合夥契約第4條約定，原告
    僅有推薦委聘站長之權，非謂原告即有經營管理東來加油站
    之權限，是原告依系爭合夥契約第4條約定，請求被告應容
    忍其經營東來加油站，亦屬無據；況原告業經選任為東來公
    司之董事長，並已進入東來加油站為實際經營行為，是其提
    起本件訴訟，顯無權利保護之必要等語，資為抗辯。並聲明
    ：原告之訴駁回。
三、兩造不爭執之事實：
  (一)原告與訴外人郭德隆於91年7月12日簽訂系爭合夥契約，相
    約合夥投資及經營東來公司，於東來公司實收資本額500萬
    元中，雙方出資各半，各自持有50%股權，由郭德隆出任董
    事長，原告則任董事（本院卷第11至14頁）。
  (二)依系爭合夥契約第4條約定，原告有推薦委聘站長負責管理
    及經營東來加油站一切事務之權，郭德隆則有推薦會計人選
    之權，如無正當理由，他方不得任意撤換或刁難（本院卷第
    11 頁）。
  (三)郭德隆於94年3月18日關閉東來加油站（本院卷第30至31-1
    頁）。
  (四)郭德隆已於94年10月20日死亡，被告為其繼承人。
  (五)東來公司之董事長已於96年2月12日變更登記為原告，原告
    並已因聲請假處分獲准，而進入東來加油站為實際經營行為
    。
四、得心證之理由：
    原告主張依系爭合夥契約第4條及民法第1148條之規定，被
    告應容忍原告經營管理東來加油站等情，為被告所否認，並
    以前揭情詞置辯。是本件爭點即為：(一)原告現已為東來公司
    之董事長，提起本件訴訟有無權利保護之必要？(二)系爭合夥
    契約是否因郭德隆死亡，而發生退夥之效果？(三)原告之請求
    是否違反公司法第202條、第208條第3項前段之規定？(四)原
    告之請求是否超越系爭合夥契約第4條之約定？茲分述如下
    ：
  (一)原告現已為東來公司之董事長，提起本件訴訟有無權利保護
    之必要？
    按公司法第208條第3項前段及同條第5項準用同法第57條固
    規定，董事長對外代表公司；代表公司之董事長，關於公司
    營業上一切事務，有辦理之權。惟查該規定係用以規範股份
    有限公司董事長之外部權限，至於股份有限公司內部業務之
    執行，依同法第202條規定，除本法或章程規定應由股東會
    決議之事項外，均應由董事會決議行之。顯見縱為股份有限
    公司董事長，對於公司業務之執行，仍應遵守董事會之決議
    。是東來公司之董事長雖於96年2月12日變更登記為原告，
    惟針對東來公司業務之執行，仍應經由董事會之決議始能為
    之，原告尚無法逕依其董事長之職權，以遂行經營管理東來
    加油站等一切事務（至於原告目前雖已進入東來加油站為實
    際之經營行為，則係因聲請假處分獲准所定之暫時性狀態）
    ，況被告辯稱改選原告為東來公司董事長之董事會決議有無
    效之原因，而已另訴主張（本院卷第85頁背面），而爭執原
    告之董事長身分，顯見原告提起本件訴訟，確有權利保護之
    必要，被告辯稱原告請求無權利保護必要等語，洵不足採。
  (二)系爭合夥契約是否因郭德隆死亡，而發生退夥之效果？
    次按合夥人因死亡而退夥，但契約訂明其繼承人得繼承者，
    不在此限，民法第687條第1款定有明文。是合夥人死亡時，
    其繼承人並不當然為合夥人，除合夥契約有關於繼承人得繼
    續為合夥人之約定外，合夥人死亡，即當然退夥（最高法院
    86年度臺上字第3840號判決要旨參照）。本件原告與郭德隆
    所訂立之系爭合夥契約，並無約定得由繼承人繼續為合夥人
    ，故於郭德隆94年10月20日死亡時，發生退夥之效力，惟因
    合夥人僅餘原告一人，而當然歸於消滅，原告不得援引系爭
    合夥契約，請求被告即郭德隆之繼承人容忍其經營管理東來
    加油站。至於系爭合夥契約第9條雖約定「雙方股權如有轉
    讓，轉讓人須將本協議書告知受讓人並負責由受讓人承受一
    切權利、義務」，惟該約定之目的應係為排除民法第683條
    關於股份轉讓之限制，而與同法第687條第1款所謂「契約訂
    明其繼承人得繼承者」之情形，迥不相侔，是原告主張系爭
    合夥契約既有第9條之約定，依舉重以明輕之法理，被告亦
    得繼承郭德隆關於系爭合夥契約之地位等語，容有誤會，亦
    不足採。
  (三)原告既不得援引系爭合夥契約，請求被告容忍其經營管理東
    來加油站，則爭點(三)、(四)即無庸再予審酌，附此敘明。
  (四)綜上所述，系爭合夥契約業因合夥人之一郭德隆死亡而發生
    退夥之效力，且因合夥人僅餘原告一人，而當然歸於消滅，
    原告自不得援引系爭合夥契約，訴請被告即郭德隆之繼承人
    容忍其經營管理東來加油站，前已認定，從而，原告依系爭
    協議書第4條及民法第1148條之規定，訴請被告應容忍原告
    及原告所委託之人進入東來加油站為管理及經營加油站一切
    事務之行為，被告不得自行或委託他人為任何妨礙、干擾或
    阻止之行為，即屬無據，為無理由，應予駁回。
五、本件訴訟費用確定為17,335元（第一審裁判費），並應由原
    告負擔。
六、本件判決基礎已臻明確，兩造其餘之攻擊防禦方法及訴訟資
    料經本院斟酌後，核與判決不生影響，無一一論述之必要，
    併予敘明。
據上論結，原告之訴為無理由，依民事訴訟法第78條、第87條第
1項，判決如主文。
中　　華　　民　　國　　96　　年　　4 　　月　　9 　　日
                  民事第二庭  法  官  張國勳
以上正本證明與原本無異。
如對本判決上訴須於判決送達後20日內向本院提出上訴狀。
中　　華　　民　　國　　96　　年　　4 　　月　　13　　日
                              書記官  周玉惠
